【裁判字號】    98,訴,1355
【裁判日期】    990129
【裁判案由】    債務人異議之訴
【裁判全文】
臺灣士林地方法院民事判決              98年度訴字第1355號
原      告  甲○○○
被      告  乙○○
上列當事人間債務人異議之訴事件，本院於民國99年1 月19日言
詞辯論終結，判決如下：
    主      文
原告之訴駁回。
訴訟費用原告負擔。
    事實及理由
一、原告起訴主張：被告於民國98年9 月29日以原告違反94年1
    月28日臺灣臺北地方法院民事庭核定之臺北市松山區調解委
    員會九四民調字030 號調解書（下稱系爭調解書）約定條件
    第2 條，將原告所有門牌號碼臺北縣永和市○○街159-1 號
    房屋及坐落之臺北縣永和市○○段853 地號土地所有權應有
    部分1/10（下稱系爭房地）脫售為由，聲請就原告之財產為
    強制執行，經本院民事執行處以98年度司執字第44311 號清
    償債務事件實施強制執行（下稱系爭執行程序）。惟系爭調
    解書僅約定原告應將系爭房地設定抵押權予被告，本無限制
    原告不得移轉系爭房地所有權，原告既已將系爭房地設定抵
    押權予被告，即無違反系爭調解書之事由。況原告之所以移
    轉系爭房地所有權，係遭受訴外人馬國棟之強暴脅迫所致，
    足徵被告主張原告違反系爭調解書之執行名義，據以聲請本
    院強制執行，洵無理由。又原告在臺北市松山區調解委員會
    調解時承認積欠被告債務新臺幣（下同）158 萬5,000 元，
    惟被告同意於原告所有債務清償完畢後無條件塗銷系爭房地
    之抵押權，嗣原告以匯寄款項或交付現金之方式提早返還被
    告所有積欠債務158 萬5,000 元，被告因此依約塗銷系爭房
    地抵押權，本無違誤，被告具狀向本院民事執行處聲請強制
    執行，並無理由。被告雖稱原告於97年5 月5 日簽具同意書
    ，同意第三人僑馥建築經理股份有限公司（下稱僑馥公司）
    由原告之售屋專款中代為給付被告欠款80萬元，然該同意書
    係原告遭到訴外人馬國棟脅迫而在其上簽章，況該同意書簽
    署之對象為僑馥公司，而非被告，因此該同意書不在執行名
    義之範圍中。為此，依強制執行法第14條提起債務人異議之
    訴，請求排除強制執行等語，並聲明求為判決：系爭執行程
    序應予撤銷。
二、被告則以：原告在尚未還清所欠被告債務前，詐騙被告塗銷
    已設定與被告之系爭房地抵押權，原告之行為已損害被告債
    權之保障，可視為違反系爭調解書，且系爭同意書係由原告
    授權代售系爭房地之代理人馬國棟交付予被告，該同意書上
    之簽章與授權書相符，是原告是否受脅迫而簽署系爭同意書
    ，應與本案無關，況原告於其親署之聲明異議書中，已自承
    總共返還被告108 萬3,000 元；而依系爭調解書之約定，原
    告自96年1 月5 日起至97年12月5 日止，每月5 日前需給付
    被告1 萬元，具原告自97年5 月起至7 月止，連續3 個月未
    依約履行，依該調解書之約定，一期不付，視同全部到期，
    故被告聲請就原告在僑馥公司之售屋保留款為執行係屬合法
    ，又依被告之計算，原告就系爭債務尚欠62萬2,000 元未償
    還，是原告之請求顯無理由等語置辯，並聲明求為判決：駁
    回原告之訴。
三、查兩造曾於94年1 月20日於臺北市松山區調解委員會以九四
    年調字第30號調解書成立調解，調解書之內容為確認原告積
    欠被告158 萬5,000 元，原告可分期清償借款，一期不付視
    同全部到期；且原告願提供系爭房地設定連帶債權（應為設
    定抵押權之誤）100 萬元予被告，並應於94年3 月20日前登
    記完畢，被告同意系爭債務清償完畢後無條件塗銷之。而該
    調解書，已由臺灣臺北地方法院予以核定。嗣被告於98年9
    月30日執該調解書為執行名義，聲請就原告對訴外人僑馥公
    司售屋專款債權強制執行，而經執行法院以執行命令禁止原
    告在債權80萬元及執行費6,400 元之範圍內，收取對僑馥公
    司之售屋款專戶債權，僑馥公司亦不得對原告清償或為其他
    處分，被告又於99年1 月6 日具狀向本院民事執行處縮減執
    行之債權數額為62萬2,000 元，現由本院民事執行處以系爭
    執行程序執行中等情，為兩造所不爭執，且有系爭調解書（
    本院卷第11頁），附卷可稽，並經本院調取系爭執行程序卷
    宗查核屬實，均堪信為真。
四、茲原告提起本件債務人異議之訴，主張系爭執行名義得聲請
    執行之條件未成就，原告對被告僑馥公司無債權，被告無權
    就其對僑馥公司之售屋款專戶買賣價金債權聲請執行云云，
    被告則以前揭情詞置辯。本院判斷如下：
  (一)按「執行名義成立後，如有消滅或妨礙債權人請求之事由發
    生，債務人得於強制執行程序終結前，向執行法院對債權人
    提起異議之訴。」，強制執行法第14條第1 項固有明文。惟
    此係以債務人在實體上對於債權人有得消滅或妨礙債權人執
    行名義所載債權之法律上依據，而得排除執行名義之執行力
    者，始堪謂合，債務人如係對於執行法院實施強制執行之執
    行程序、執行方法或執行標的權利人為何等有所爭執，僅得
    在執行程序中循聲明異議之程序謀求救濟，不得逕以債務人
    異議之訴請求撤銷執行程序，此與第三人因就執行標的物有
    足以排除強制執行之權利，而提起第三人異議之訴者不同。
  (二)本件被告執有記載內容如前述不爭執事實之系爭調解書，而
    向本院民事執行處聲請以系爭執行程序對原告為強制執行，
    依據該調解書之記載，原告對被告負有158 萬5,000 元系爭
    借款債務，因原告無法按期還款，尚欠被告62萬2,000 元等
    情，復為原告於言詞辯論期日當庭自認（見98年12月31日言
    詞辯論筆錄），堪認被告抗辯原告未按期清償，尚積欠62萬
    2,000 元未付屬實，而依據系爭調解書第1 項之約定，原告
    因一期未清償，視同全部債務到期。原告既未舉證證明系爭
    債務已清償完畢之事實，亦未舉證本件執行名義即系爭調解
    書於成立後有何消滅或妨礙債權人請求之事由，被告自得執
    系爭調解書為執行名義，向本院民事執行處聲請就原告之財
    產實施強制執行，所為合於強制執行法第4 條第1 項第6 款
    、第6 條第1 項第6 款之規定，於法洵屬有據。至原告雖另
    主張其受第三人馬國棟脅迫而出賣系爭房地，對僑馥公司無
    被告聲請執行之80萬元等情，乃原告與他人間之法律關係，
    非本件異議之訴所能審究，而原告對僑馥公司縱無80萬元之
    債權，亦非屬得妨礙或消滅被告權利之事由，僅得由原告或
    僑馥公司於執行程序循聲明異議，或由僑馥公司提起第三人
    異議之訴謀求解決，要均無礙於本件之判斷。
  (三)第按「當事人主張之事實，經他造於準備書狀內或言詞辯論
    時或在受命法官、受託法官前自認者，無庸舉證。」；「自
    認之撤銷，除別有規定外，以自認人能證明與事實不符或經
    他造同意者，始得為之。」，民事訴訟法第279 條第1 項、
    第3 項定有明文。原告自認尚欠被告62萬2,000 元債務後，
    雖翻異前詞，稱：僅積欠被告62萬元云云，然原告自認後復
    加爭執，既未得被告之同意，亦未就先前之自認有何與事實
    不符之處舉證以實其說，是其撤銷先前之自認，自非合法，
    不生撤銷自認之效果，亦不影響前開認定。
五、從而，原告提起債務人異議之訴，訴請撤銷系爭執行程序，
    為無理由，應予駁回。而本件為判決基礎之事證已臻明確，
    兩造其餘攻擊防禦及立證方法，經本院悉予審酌後，認均於
    判決結果不生影響，於茲不贅。
六、據上論結，本件原告之訴為無理由，依民事訴訟法第78條判
    決如主文。
中    華    民    國    99    年    1     月    29    日
                  民事第二庭  法  官  蕭錫証
以上正本證明與原本無異。
如對本判決上訴，應於判決送達後20日內向本院提出上訴狀。
中    華    民    國    99    年    2     月    2     日
                              書記官  林立原

司法院資訊處製作；財團法人民間司法改革基金會備份。
